臺灣南投地方法院民事裁定
111年度監宣字第86號
聲  請  人  陳鳳娥  



相  對  人  劉王田  



關  係  人  劉文榮  

關  係  人  劉秀珠  

關  係  人  劉文華  

上列聲請人對於相對人聲請監護宣告事件，本院裁定如下：
    主    文
一、宣告劉王田（男，民國00年0月00日出生，身分證統一編號
    ：Z000000000號）為受監護宣告之人。
二、選定陳鳳娥（女，民國00年0月0日出生，身分證統一編號：
    Z000000000號）為受監護宣告人劉王田之監護人。
三、指定劉文榮（男，民國00年0月00日出生，身分證統一編號
    ：Z000000000號）為會同開具受監護宣告人劉王田財產清冊
    之人。
四、程序費用由受監護宣告人劉王田負擔。
    理    由
一、聲請意旨略以：聲請人為相對人劉王田之配偶，相對人自民
    國110年12月20日起，因交通事故，致不能為意思表示或受
    意思表示，或不能辨識其意思表示之效果，已達受監護宣告
    之程度，有受監護宣告之必要；爰依法聲請准予對相對人為
    監護宣告，並選定聲請人為監護人，指定關係人劉文榮為會
    同開具財產清冊之人等語。
二、按對於因精神障礙或其他心智缺陷，致不能為意思表示或受
    意思表示，或不能辨識其意思表示之效果者，法院得因本人
    、配偶、四親等內之親屬、最近一年有同居事實之其他親屬
    、檢察官、主管機關、社會福利機構、輔助人、意定監護受
    任人或其他利害關係人之聲請，為監護之宣告。又法院為監
    護之宣告時，應依職權就配偶、四親等內之親屬、最近一年
    有同居事實之其他親屬、主管機關、社會福利機構或其他適
    當之人選定一人或數人為監護人，並同時指定會同開具財產
    清冊之人。法院選定監護人時，應依受監護宣告之人之最佳
    利益，優先考量受監護宣告之人之意見，審酌一切情狀，並
    注意下列事項：受監護宣告之人之身心狀態與生活及財產
    狀況。受監護宣告之人與其配偶、子女或其他共同生活之
    人間之情感狀況。監護人之職業、經歷、意見及其與受監
    護宣告之人之利害關係。法人為監護人時，其事業之種類
    與內容，法人及其代表人與受監護宣告之人之利害關係。民
    法第14條第1項、第1111條第1項、第1111條之1分別定有明
    文。
三、經查，聲請人主張之事實，業據其提出彰化基督教醫療財團
    法人南投基督教醫院診斷書、南投縣政府警察局交通事故當
    事人登記聯單影本、同意書、戶籍謄本、109年度綜合所得
    稅各類所得資料清單、全國財產稅總歸戶財產查詢清單等件
    影本、私立永安護理之家入住證明為證；另本院審驗相對人
    之心神狀況，於鑑定人即竹山秀傳醫院劉彥良醫師前訊問相
    對人，相對人對於本院之詢問皆無反應，可見其認知辨識及
    為意思表示之能力已有所欠缺；又經該院鑑定結論略以：綜
    合相對人過去之生活史、疾病史及相關身體檢查，認為相對
    人為嚴重腦傷患者，無法與人言語溝通及遵循他人指示、生
    活須完全仰賴他人24小時協助，認知思考功能嚴重退化，對
    外界事物之知覺理會及判斷能力明顯缺損。故符合不能為意
    思表示或受意思表示，或不能辨識其意思表示之效果等語，
    有該院111年5月31日111竹秀管字第1110509號函檢送之監護
    宣告鑑定報告書1份在卷足憑。是以，本院認相對人之精神
    狀態，已達不能為意思表示或受意思表示，且不能辨識其意
    思表示效果之程度，爰依法為監護之宣告。
四、關於選定監護人部分：
　　本院審酌相對人前未訂有意定監護契約，而聲請人為相對人
    之配偶，誼屬至親，協助處理相對人日常生活起居事宜，並
    有意願出任監護人一職；又相對人之子女劉文榮、劉秀珠、
    劉文華亦同意由聲請人擔任相對人之監護人，此有聲請狀、
    同意書在卷，並有本院職權查詢司法院意定監護契約管理系
    統查詢結果列印紙在卷足佐；是堪認由聲請人擔任監護人，
    符合受監護宣告人之最佳利益，爰選定聲請人為相對人之監
    護人。
五、關於指定會同開具財產清冊之人部分：
    聲請人請求指定相對人之次子即關係人劉文榮為會同開具財
    產清冊之人，已獲劉文榮同意，此有劉文榮出具之同意書在
    卷可佐；另聲請人及相對人之其他子女劉秀珠、劉文華亦同
    意由劉文榮為會同開具財產清冊之人，堪認由劉文榮擔任相
    對人之會同開具財產清冊之人應無不妥，爰依法指定劉文榮
    為會同開具財產清冊之人。又依民法第1113條準用同法第10
    99條規定，監護開始時，監護人陳鳳娥對於受監護宣告人劉
    王田之財產，應會同劉文榮，於2個月內開具財產清冊，並
    陳報法院，於開具完成並陳報法院前，監護人對於受監護宣
    告之人之財產，僅得為管理上必要之行為，併此指明。
六、程序費用負擔之依據：家事事件法第164條第2項。
中　　華　　民　　國　　111 　年　　6 　　月　　16　　日
                家事法庭    法  官  黃立昌
如對本裁定抗告，須於裁定送達後10日內向本院提出抗告狀，並
應繳納抗告費新臺幣1,000元。
以上正本係照原本作成。
中　　華　　民　　國　　111 　年　　6 　　月　　21　　日
                            書記官